【裁判字號】    97,上訴,181
【裁判日期】    970402
【裁判案由】    違反槍砲彈藥刀械管制條例
【裁判全文】
臺灣高等法院臺南分院刑事判決         97年度上訴字第181號
上  訴  人
即  被  告  甲○○
指定辯護人  本院公設辯護人乙○○
上列上訴人因違反槍砲彈藥刀械管制條例案件，不服臺灣臺南地
方法院96年度訴字第1260號中華民國97年1月4日第一審判決（起
訴案號：臺灣臺南地方法院檢察署96年度偵字第2228號），提起
上訴，本院判決如下：
    主  文
原判決撤銷。
甲○○未經許可，製造可發射子彈具有殺傷力之改造手槍，累犯
，處有期徒刑伍年肆月，併科罰金新臺幣拾萬元，罰金如易服勞
役，以新臺幣壹仟元折算壹日，扣案如附表一編號1至7所示之物
均沒收；又未經許可，製造子彈，累犯，處有期徒刑壹年貳月，
併科罰金新臺幣參萬元，罰金如易服勞役，以新臺幣壹仟元折算
壹日，減為有期徒刑柒月，併科罰金新台幣壹萬伍仟元，罰金如
易服勞役，以新臺幣壹仟元折算壹日，扣案如附表二編號1至4所
示之物（不含編號1已試射之子彈壹顆）均沒收。應執行有期徒
刑伍年拾月，罰金新台幣拾壹萬元，罰金如易服勞役，以新臺幣
壹仟元折算壹日，扣案如附表一編號1至7所示之物，附表二編號
1至4所示之物（不含編號1已試射之子彈壹顆）均沒收。
    事  實
一、甲○○前於民國（下同）95年4月間因公共危險案件，經原
    審以95年度交訴字第105號判處有期徒刑6月，如易科罰金，
    以銀元3百元折算壹日確定，甫於95年8月18日因易科罰金而
    執行完畢。仍不知悔改，於95年7月間某日（起訴書誤載為8
    、9月間），透過網路購買模型槍四枝、金屬彈殼及火藥後
    ，竟基於製造槍、彈之犯意，於同年12月間某日（起訴書誤
    載為10月間），未經許可，利用其自家鐵工廠之工具（如附
    表一編號8所示），在台南縣新市鄉○○路202號之18第403
    室租屋內，先將前購得之模型槍予以拆解，將所購得之前半
    段已經改造完成之槍管，與另枝後半段改造完成之槍管，以
    附表一編號8所示之老虎鉗將槍管固定，以鋸子鋸開，另以
    附表一編號8所示之電鑽配合電鑽頭鑽槍管，貫通槍管，將
    前、後半段改造完成之槍管黏在一起後，再與上開模型槍進
    行組合，而製造可發射子彈具殺傷力之附表一編號2所示之
    改造手槍；另以附表一編號8之電子秤秤火藥之重量，將之
    裝填在所購之彈殼內，製造具殺傷力之附表二編號1所示之
    子彈。嗣經板橋憲兵隊、刑事警察局偵九隊第一組及台南市
    警察局第五分局於共同偵辦時，由監聽中得知甲○○涉有改
    造手槍及販賣之嫌。乃於96年1月24日13時許，持原審核發
    之搜索票，前往上址搜索，並當場查獲如附表一編號2所示
    之具殺傷力之改造手槍1枝、附表二編號1所示具殺傷力之子
    彈，附表一編號3至7所示之改造槍枝主要組成零件（各該零
    件詳如附表一編號3至7所示），附表二編號3、4所示之火藥
    即炸彈或爆裂物之主要組成零件，及甲○○所有，供其製造
    槍、彈之如附表一編號1、附表二編號2所示不具殺傷力之槍
    、彈，及附表一編號8所示之工具一批。
二、案經臺南縣警察局第五分局移送臺灣臺南地方法院檢察署檢
    察官偵查起訴。
    理  由
一、訊據上訴人即被告甲○○於警詢、偵訊、原審及本院審理時
    ，對於上揭如何未經許可，製造具殺傷力之槍、彈等事實，
    均坦承不諱，並有現場查獲照片18張及如附表一、二所載之
    槍、彈、槍砲及彈藥之主要組成零件，附表一編號8所示之
    製造槍、彈之工具等扣案可資佐証。又上開扣案之如附表一
    、二所示之槍、彈及主要組成零件，經送往內政部警政署刑
    事警察局鑑定，其中：
  (一)以「性能檢驗法」及「測射法」為鑑定方法，鑑定附表一編
    號「1」、「2」及附表二編號「1」之槍彈之結果為：附表
    一編號「2」之槍枝，係仿BERET TA廠84型半自動手槍製造
    之槍枝，換裝土造金屬槍管而成之改造手槍，機械性能良好
    ，可擊發適用之子彈，認具殺傷力；附表二編號「1」子彈
    3顆，均係土造子彈（均內具直徑約9.0mm之土造金屬彈頭）
    ，採樣1顆試射，可擊發，具殺傷力。附表一編號「1」之槍
    枝（槍枝管制編號0000000000），係仿BERETTA廠84型半自
    動手槍製造之槍枝，槍管內具阻鐵，無法發射彈丸，依現狀
    不具殺傷力。
  (二)以「性能檢驗法」及「拆解法」為鑑定方法，鑑定附表一編
    號「3」至「7」所示物件及附表二編號「2」之子彈結果，
    其中(1)附表二編號「2」之子彈10顆，均係具有直徑約9.0mm
    金屬彈頭之土造子彈，經檢視，不具火藥及底火，均非為完
    整子彈結構，均不具殺傷力。(2)附表一編號「3」之改造槍
    管柒枝，其中參枝，認分係金屬槍管（內具阻鐵）與金屬管
    狀物；貳枝，認均係土造金屬槍管；貳枝，認係土造金屬槍
    管半成品。(3)附表一編號「4」之槍枝槍身貳枝，認分係仿
    BERETTA廠半自動手槍所製造槍枝之金屬槍身（扳機無法正
    常釋放擊錘）與仿VALTRO廠型金屬模型槍製造槍枝之金屬槍
    身（欠缺扳機連動裝置）(4)附表一編號「5」之改造槍枝滑
    套貳枝，認分係仿BERETTA廠M9型半自動手槍所製造槍枝之
    金屬滑套（不含槍機與撞針）與仿ALTRO廠85COMBAT型金屬
    模型槍製造槍枝之金屬滑套（含塊狀槍機）(5)附表一編號「
    6」之改造槍枝撞針貳枝，認均係土造金屬撞針半成品。(6)
    附表一編號「7」之改造槍枝組件壹批，認分係金屬彈簧、
    金屬復進簧桿、金屬楔型塊、土造金屬撞針座半成品與土造
    金屬槍管半成品；有內政部警政署刑事警察局槍彈鑑定書2
    份附卷可參（發文日期及文號分別為：96年2月7日刑鑑字第
    0960014813號及96年3月2日刑鑑字第0960023201號）。則依
    上開鑑定結果可知，被告所改造如附表一編號「2」之槍枝
    （槍枝管制編號0000000000）及附表二編號「1」之3顆子彈
    ，均具有殺傷力無疑。
  (三)按所謂製造包括創製、改造、組合、混合、化合等行為在內
    ，已損壞之零件加以修理亦屬製造，改造行為亦屬製造行為
    之一種，業據最高法院86年度臺上字第7558號及92年度臺上
    字第924號判決意旨闡釋明確；又依內政部86年11月24日台
    （86）內警字第8670683號公告之槍砲彈藥主要組成零件種
    類，「槍管」、「槍身」、「滑套」、「撞針」係「其他各
    式槍砲」之主要組成零件。查：被告為改造槍枝，係先透過
    網路購買模型槍，再利用自家鐵工廠之工具即附表一編號8
    所示之工具，將模型槍進行拆解、改造及組合等行為，即先
    將前購得之模型槍予以拆解，將所購得之前半段已經改造完
    成之槍管，與另枝後半段改造完成之槍管，以附表一編號8
    所示之老虎鉗將槍管固定，以鋸子鋸開，另以附表一編號8
    所示之電鑽配合電鑽頭鑽槍管，貫通槍管，將前、後半段改
    造完成之槍管黏在一起後，再與上開模型槍進行組合，而製
    造可發射子彈具殺傷力之改造手槍，而附表一編號8所示之
    鐵尺則用以量槍管之長度，供製造槍枝之用；另以附表一編
    號8之電子秤秤火藥之重量，將之裝填在所購之彈殼內，製
    造具殺傷力之子彈等情，均據被告供認在卷（見本院卷第30
    頁至第31頁、第46頁至第47頁），足認被告確有上開製造具
    殺傷力之改造手槍、子彈等事實；又扣案之附表一編號3至7
    所示之物，及附表二編號3、4之火藥，揆之上開內政部警政
    署刑事警察局鑑定結果，及上開內政部86年11月24日台（86
    ）內警字第8670683號公告之槍砲彈藥主要組成零件種類，
    均係分屬改造槍枝之主要組成零件、火藥即炸彈或爆裂物之
    主要組成零件，均可認定；從而被告自白核與事實相符，而
    可信採。本件事証明確，被告犯行，均堪以認定。
二、論罪科刑部分：
  (一)核被告所為，係犯槍砲彈藥刀械管制條例第8條第1項之製造
    可發射子彈具有殺傷力之改造手槍罪，及同條例第12條第1
    項之製造子彈罪。被告為製造具殺傷力之改造槍枝，而未經
    許可持有附表一編號3至7所示之槍枝主要組成零件之「槍管
    」、「槍身」、「滑套」或「撞針」、金屬彈簧等物，又為
    製造具殺傷力之子彈，而未經許可持有附表二編號3、4之彈
    藥主要組成零件，均係分別為製造槍枝、子彈之階段行為，
    自為製造行為所吸收，均不另論罪。又被告製造槍枝及子彈
    後持有之低度行為，亦為其製造槍枝、子彈之高度行為所吸
    收，均不另論罪（參見最高法院90年度臺上字第880號等判
    決意旨）。
  (二)查被告於95年4月間因公共危險案件，經原審以95年度交訴
    字第105號判處有期徒刑6月，如易科罰金，以銀元3百元折
    算壹日確定，甫於95年8月18日因易科罰金而執行完畢，有
    臺灣高等法院被告全國前案紀錄表附卷可參，其於刑之執行
    完畢後，5年內故意再犯本件有期徒刑以上之罪，均為累犯
    ，除製造槍枝法定刑無期徒刑，依法不得加重其刑外，其餘
    應分別依刑法第47條第1項規定加重其刑。
  (三)被告雖同時、地為製造槍彈及子彈之行為，且製造時間緊接
    ，地點相同，但改造槍枝一般係以鑽床、電動砂輪機、電動
    鑽孔機等工具，將圓鐵條以鑽床鑽通製成內具阻鐵之土造金
    屬槍管後，再將購買之模型槍予以拆卸，換裝槍管、槍身、
    滑套、拋彈夾、槍機、撞針或滑套內彈簧等主要組成零件，
    手續甚為繁雜，始能製造出性能良好，可擊發適用子彈，具
    有殺傷力之改造槍枝。子彈則以購得之金屬子彈予以鑽孔後
    ，再裝填黑色火藥即可完成，顯見二者製造方法差別甚大。
    再者，槍枝雖需填裝子彈後始能發揮發射功能，但製造槍枝
    者，未必即有製造子彈之必要，亦可委由他人製造、向他人
    購買或以其他方式取得子彈。再由立法體系觀之，製造槍枝
    及子彈分列於槍砲彈藥刀械管制條例第8條及第12條而予處
    罰，罰責輕重亦不同，顯認製造槍枝及子彈分屬不同犯罪行
    為，視二者行為對於社會治安之危害程度不同，而為不同之
    處罰。因此，製造槍枝及子彈之罪，所侵害者雖同為社會法
    益，但不能因此即認二者間有想像競合關係而論以一罪。況
    被告又自承係以上開方式製造具殺傷力之槍枝、子彈，益徵
    被告製造槍枝、子彈係屬不同之行為，因而被告所犯上開二
    罪間，係屬犯意各別，行為互異，應予分論併罰。
三、原審以被告罪証明確，因予論罪科刑，固非無見。但查：(一)
    原判決既認被告有製造具殺傷力之槍、彈，但就被告係如何
    利用扣案之工具，製造槍、彈一節，並未於判決事實欄詳予
    載明，已有不當；且扣案之工具中，除附表一編號8所示之
    工具外，其餘諸如扣案之圓形鐵塊、板手、大型一字型起子
    、螺旋起子等，均非供被告製造槍、彈之用，業據被告於本
    院審理中供述在卷（見本院卷第47頁），原判決就此部分並
    未於判決理由欄認定，而僅於判決事實欄載明「被告利用其
    自家鐵工廠之工具．．．」，亦有未當。(二)原判決認扣案之
    附表二編號3、4係屬彈藥之主要組成零件，則被告未經許可
    ，持有上開彈藥之主要組成零件，與其製造子彈之行為間，
    究有何關係，是否為製造行為之階段行為，均未於判決理由
    內敘明。又原判決理由欄認附表一編號3至7所示之物，及附
    表二編號3至4所示之物，均係屬槍砲、彈藥主要組成零件，
    但未於判決事實欄予以認定，亦有未洽。(三)扣案之附表一編
    號1所示槍枝，及附表二編號2所示之土造子彈，被告買回後
    均未製造，又據被告供述在卷（見本院卷第31頁、編號3偵
    卷第24頁），原判決認被告亦有此部分之製造行為，並分別
    為其製造具殺傷力之改造手槍、子彈之接續行為，亦有不當
    。(四)中華民國96年罪犯減刑條例業經於96年7月16日起施行
    ，原審就被告製造子彈部分，未予適用該條例減刑，亦有違
    規定；被告上訴，以原判決量刑過重，而指摘原判決不當。
    但查，關於被告製造具殺傷力之槍枝部分，依槍砲彈藥刀械
    管制條例第8條第1項之規定，最輕本刑為有期徒刑5年以上
    有期徒刑，且可併科新臺幣1千萬元以下罰金，原判決判處
    被告有期徒刑5年4月，併科罰金新台幣10萬元；另就被告製
    造具殺傷力之子彈部分，依同條例第12條第1項之規定，法
    定刑為1年以上7年以下有期徒刑，併科新臺幣500萬元以下
    罰金，原判決判處有期徒刑1年2月，併科罰金新台幣3萬元
    ，足認原判決量刑並無過重之違誤，被告上訴並無理由。但
    原判決既有上開可議之處，即屬無可維持，應由本院將原判
    決予以撤銷改判。爰審酌被告因自家環境及求學所得知識，
    對於機械之製造有所專精，卻不思正途，用以改造具有殺傷
    力之槍枝及子彈，其犯罪之動機、目的、手段，所製造之槍
    、彈如因此流入市面，將嚴重破壞社會秩序及治安，惟念及
    其坦承犯行，犯罪後態度良好，且其改造具有殺傷力之槍彈
    僅槍枝1枝、子彈3顆，均未流入市面等一切情狀，分別量處
    如主文第2項所示之刑，並就併科罰金部分諭知易服勞役之
    折算標準；又被告犯罪時間在中華民國96年4月24日以前，
    其中關於所犯製造具殺傷力子彈部分，合於減刑條件，爰依
    中華民國96年罪犯減刑條例第2條第1項第3款之規定，就所
    犯製造具殺傷力子彈部分減其刑期2分之1，並定其應執行之
    刑，及諭知罰金易服勞役之折算標準，以示懲儆。
四、沒收部分：
  (一)扣案如附表一編號「2」所示之半自動手槍1支，附表二編號
    「1」之土造子彈2顆（另1顆已試射喪失），均具有殺傷力
    ，係屬違禁物，不問屬於犯人與否，應依刑法第38條第1項
    第1款規定，宣告沒收。
  (二)附表一編號「3」至「7」之槍管、槍身、滑套、撞針、零件
    一批，經鑑定及上開內政部函示，均為改造槍枝之主要組成
    零件；附表二編號「3」、「4」之火藥，同經內政部刑事警
    察局鑑定結果，分別為煙火類火藥及雙基類火藥（參見96年
    度偵字第2228號卷第40頁之鑑驗通知書），均屬上開內政部
    公告之炸彈或爆裂物之主要組成零件，均為違禁物，均應依
    刑法第38條第1項第1款規定宣告沒收。
  (三)附表一編號「1」之槍枝及附表二編號「2」之子彈10顆，經
    鑑定，雖均不具殺傷力，且該槍枝係被告購回，尚未改造或
    製造，另附表二編號2所示之子彈，亦係被告購回，供其製
    造槍枝或子彈所用之物，均經被告供明在卷，爰依刑法第38
    條第1項第2款規定沒收。其餘扣案如96南院保管字第867號
    所載之改造工具1批（含附表一編號8所示之工具），其中附
    表一編號8所示之工具雖為供被告製造槍、彈時所用之工具
    ，業據被告於本院審理中供認在卷，但該工具為被告自家鐵
    工廠所有，為被告供明在卷，又無其餘事證足資證明為被告
    所有，至於其餘扣案之工具，則非供被告本件犯罪所用之物
    ，已如上述（見本院卷第47頁），均不另為沒收之諭知。
  (四)已試射之子彈1顆，其彈藥部分已因擊發而燃燒殆盡，其餘
    部分亦裂解為彈頭及彈殼，已不具子彈之外型及功能，不屬
    違禁物，亦非供被告犯罪所用之物，亦不予宣告沒收。
據上論結，應依刑事訴訟法第369條第1項前段、第364條、第299
條第1項前段，槍砲彈藥刀械管制條例第8條第1項、第12條第1項
，刑法第11條前段、第47條第1項、第51條第5款、第7款、第38
條第1項第1款、第2款、第42條第3項，中華民國96年罪犯減刑條
例第2條第1項第3款、第7條、第11條，判決如主文。
本案經檢察官張太龍到庭執行職務。
中    華    民    國    97    年    4     月    2     日
                  刑事第四庭  審判長法  官  吳志誠
                                    法  官  羅心芳
                                    法  官  陳珍如
以上正本證明與原本無異。
如不服本判決，應於收受本判決後十日內向本院提出上訴書狀。
其未敘述上訴理由者並得於提起上訴後十日內向本院補提理由書
狀（均須按他造當事人之人數附繕本）「切勿逕送上級法院」。
                                    書記官  岑  玢
中    華    民    國    97    年    4     月    3     日
附錄：本判決論罪科刑條文：
槍砲彈藥刀械管制條例第8條第1項
  未經許可，製造、販賣或運輸鋼筆槍、瓦斯槍、麻醉槍、獵槍
  、空氣槍或第4 條第1 項第1 款所定其他可發射金屬或子彈具
  有殺傷力之各式槍砲者，處無期徒刑或5年以上有期徒刑，併
  科新臺幣1千萬元以下罰金。
槍砲彈藥刀械管制條例第12條第1項
  未經許可，製造、販賣或運輸子彈者，處1年以上7年以下有期
  徒刑，併科新臺幣500萬元以下罰金。
附表一
┌──┬─────────┬───┬──────────────┐
│編號│品            名  │數  量│       備       註          │
├──┼─────────┼───┼──────────────┤
│1   │仿BERETTA廠84型半 │1枝   │槍枝管制編號                │
│    │自動手槍製造之槍枝│      │0000000000                  │
│    │（含彈匣一個）    │      │（無殺傷力）                │
├──┼─────────┼───┼──────────────┤
│2   │仿BERETTA廠84型半 │1枝   │槍枝管制編號                │
│    │型半自動手槍製造之│      │0000000000                  │
│    │槍枝，換裝土造金屬│      │（有殺傷力）                │
│    │槍管而成之改造手槍│      │                            │
│    │（含彈匣一個）    │      │                            │
├──┼─────────┼───┼──────────────┤
│3   │槍管              │7枝   │3枝係金屬槍管（內具阻鐵）與 │
│    │                  │      │金屬管狀物；2枝係土造金屬槍 │
│    │                  │      │管；2枝係土造金屬槍管半成品 │
│    │                  │      │。                          │
├──┼─────────┼───┼──────────────┤
│4   │槍身              │2枝   │係仿BERETTA廠半自動手槍所製 │
│    │                  │      │造槍枝之金屬槍身（扳機無法  │
│    │                  │      │正常釋放擊錘）與仿VALTRO 廠 │
│    │                  │      │型金屬模型槍製造槍枝之金屬  │
│    │                  │      │槍身（欠缺扳機連動裝置）。  │
├──┼─────────┼───┼──────────────┤
│5   │滑套              │2枝   │係仿BERETTA廠M9型半自動手槍 │
│    │                  │      │所製造槍枝之金屬滑套（不含  │
│    │                  │      │槍機與撞針）與仿ALTRO廠85   │
│    │                  │      │5COMBAT型金屬模型槍製造槍枝 │
│    │                  │      │之金屬滑套（含塊狀槍機）。  │
├──┼─────────┼───┼──────────────┤
│6   │撞針              │2枝   │係土造金屬撞針半成品。      │
├──┼─────────┼───┼──────────────┤
│7   │零件              │1批   │係金屬彈簧、金屬復進簧桿、金│
│    │                  │      │屬楔型塊、土造金屬撞針座半成│
│    │                  │      │成品與土造金屬槍管半成品。  │
├──┼─────────┼───┼──────────────┤
│8   │製造槍彈之工具    │1批   │鐵夾即老虎夾1枝、電鑽1支、電│
│    │                  │      │鑽頭3支、老虎鉗1支、電子秤1 │
│    │                  │      │個、鐵尺1支。               │
│    │                  │      │                            │
└──┴─────────┴───┴──────────────┘
附表二
┌──┬─────────┬────┬─────────────┐
│編號│品            名  │數  量  │     備       註          │
├──┼─────────┼────┼─────────────┤
│1   │直徑9.0MM土造子彈 │3顆     │經取樣試射1顆，可擊發，認 │
│    │                  │        │具殺傷力。                │
├──┼─────────┼────┼─────────────┤
│2   │直徑9.0MM土造子彈 │10顆    │不具火藥及底火，非完整子彈│
│    │                  │        │結構，認不具殺傷力。      │
├──┼─────────┼────┼─────────────┤
│3   │火藥              │1包     │含袋重44.8公克，已採樣1公 │
│    │                  │        │克化驗，係煙火類火藥。    │
├──┼─────────┼────┼─────────────┤
│4   │火藥              │2瓶     │2瓶共重49.3公克，已各採樣1│
│    │                  │        │公克化驗，係雙基發射火藥  │
└──┴─────────┴────┴─────────────┘

司法院資訊處製作；財團法人民間司法改革基金會備份。
